臺灣高等法院民事裁定　　　　　　　　 100年度抗字第1243號
抗　告　人　陳善根
上列抗告人因與相對人陳謝金波、吳謝金梅、謝正義、謝正翼間
所有權移轉登記事件，對於中華民國100年7月13日臺灣板橋地方
法院100年度訴字第1314號裁定提起抗告，本院裁定如下：
    主  文
抗告駁回。
抗告費用由抗告人負擔。
    理  由
一、抗告人於原法院起訴主張：抗告人繼母謝金盆生前曾於臺灣
    嘉義地方法院所屬民間公證人處立遺囑，表示欲將坐落嘉義
    市○路○段95-109、95-110、95-140、95-141、95-168地號
    等5筆土地，及坐落同段2200、2201建號等2筆建物（下稱系
    爭房地）全部贈與抗告人，嗣謝金盆過世後由相對人就系爭
    房地辦理繼承登記，爰依遺贈之法律關係求為命相對人就系
    爭房地權利範圍各1/4辦理所有權移轉登記予抗告人之判決
    。原法院以抗告人之主張核屬因不動產物權而涉訟者，應專
    屬於系爭房地所在地之法院管轄，而依職權將本件移送臺灣
    嘉義地方法院。抗告人不服，提起抗告意旨略以：抗告人係
    依遺贈之法律關係為請求，故本件即非因不動產物權而涉訟
    ，自非專屬系爭房地所在地之臺灣嘉義地方法院管轄，且相
    對人謝正翼之住所在新北市板橋區，屬原法院管轄區域內，
    原法院依民事訴訟法第1條第1項、第20條規定就本件共同訴
    訟自有管轄權，然卻誤以裁定移轉其管轄，實有違誤，應予
    廢棄，並由原法院繼續審理等語。
二、按因不動產物權而涉訟者，雖應專屬不動產所在地之法院管
    轄，然因買賣、贈與或其他關於不動產之債權契約，請求履
    行時，則屬債法上之關係，而非不動產物權之訟爭，應不在
    專屬管轄之列（最高法院71年度台上字第4722號判例要旨參
    照）。又因遺產之繼承、分割、特留分或因遺贈或其他因死
    亡而生效力之行為涉訟者，得由繼承開始時被繼承人住所地
    之法院管轄；共同訴訟之被告數人，其住所不在一法院管轄
    區域內者，各該住所地之法院俱有管轄權。但依第4條至前
    條規定有共同管轄法院者，由該法院管轄，民事訴訟法第18
    條第1項、第20條分別定有明文。另適用民事訴訟法第20條
    本文之要件有：(一)須被告為二人以上；(二)須數被告之住所，
    不在同一法院管轄區域以內；(三)無民事訴訟法第4條至第19
    條之共同之特別審判籍。申言之，倘有共同之特別審判籍，
    即不再適用各被告住所地法院均有管轄權之規定。
三、查抗告人起訴主張之事實乃依遺贈之法律關係，請求相對人
    就系爭房地權利範圍各1/4辦理所有權移轉登記予抗告人，
    核屬債法上之關係，而非不動產物權之訟爭，自不在民事訴
    訟法第10條所定專屬管轄之列。次查，抗告人主張之遺贈人
    謝金盆於民國99年7月2日死亡時之戶籍設於嘉義市○區○○
    里○○鄰○○路9號，且系爭房地均位在嘉義市等情，有卷附
    戶籍謄本、土地登記謄本可稽（見原法院卷第5、13-26頁）
    ；另本件共同訴訟之被告即相對人4人之住所不在同一法院
    管轄區域內，亦有其個人戶籍資料查詢結果在卷可考（見原
    法院卷第29-32頁）。是依上開說明，本件因遺贈所生之共
    同訴訟即應依民事訴訟法第20條但書、同法第18條第1項之
    規定，由遺產事件特別審判籍即被繼承人謝金盆之住所地法
    院臺灣嘉義地方法院管轄，並無民事訴訟法第20條前段有關
    共同訴訟任一被告之住所地法院均有管轄權規定之適用。抗
    告人以共同被告之一即相對人謝正翼住所位於新北市板橋區
    ，主張原法院有管轄權，自屬無據。原法院依職權將本件移
    送於臺灣嘉義地方法院管轄之理由雖有未洽，然其結果並無
    二致，仍應予維持。從而，抗告意旨指摘原裁定不當，聲明
    廢棄，為無理由，應予駁回。
四、據上論結，本件抗告為無理由，爰依法裁定如主文。
中    華    民    國   100    年    9     月    13    日
                  民事第十九庭
                        審判長法  官  魏麗娟
                              法  官  黃明發
                              法  官  李媛媛
正本係照原本作成。
本裁定除以適用法規顯有錯誤為理由外，不得再抗告。如提起再
抗告，應於收受後10日內委任律師為代理人向本院提出再抗告狀
。並繳納再抗告費新台幣１千元。
中    華    民    國   100    年    9     月    14    日
                              書記官  李華安